【裁判字號】    98,易,373
【裁判日期】    980423
【裁判案由】    竊盜
【裁判全文】
臺灣臺北地方法院刑事判決               98年度易字第373號
公  訴  人  臺灣臺北地方法院檢察署檢察官
被      告  乙○○
上列被告因竊盜案件，經檢察官提起公訴（97年度偵字第11893
號），本院判決如下：
    主  文
乙○○無罪。
    理  由
一、公訴意旨略以：被告乙○○係址設臺北市大安區○○○路○
    段216 巷19弄12號1 樓精緻餐坊之員工，其於民國97年3 月
    初遭該餐坊革職後，因心生不滿，竟意圖為自己不法之所有
    ，於97年3 月7 日下午3 時許，在上址竊取該餐坊所有內含
    點菜單之包裹1 個。嗣於97年3 月14日晚間8 時30分許，因
    被告以持有精緻餐坊逃漏稅捐證據為由，要求該餐坊之負責
    人即告訴人丙○○應給付積欠薪資等費用共計新臺幣（下同
    ）60萬元（恐嚇取財未遂部分另由檢察官為不起訴處分），
    始經丙○○委由員工甲○○報警處理而循線查悉上情。因認
    被告涉犯刑法第320 條第1 項之普通竊盜罪嫌。
二、按犯罪事實應依證據認定之，無證據不得認定犯罪事實；不
    能證明被告犯罪者，應諭知無罪之判決，刑事訴訟法第154
    條第2 項、第301 條第1 項分別定有明文。又按犯罪事實之
    認定，應憑證據，如未能發現相當證據，或證據不足以證明
    ，自不能以推測或擬制之方法，作為裁判基礎，最高法院40
    年台上字第86號判例著有明文；且認定犯罪事實所憑之證據
    ，雖不以直接證據為限，間接證據亦包括在內，然而無論直
    接證據或間接證據，其為訴訟上之證明，須於通常一般之人
    均不致有所懷疑，而得確信其為真實之程度者，始得據為有
    罪之認定，倘其證明尚未達到此一程度，而有合理之懷疑存
    在而無從使事實審法院得有罪之確信時，即應由法院為諭知
    被告無罪之判決，最高法院76年台上字第4986號判例亦著有
    明文；再檢察官對於起訴之犯罪事實，仍應負提出證據及說
    服之實質舉證責任，倘其所提出之證據，不足為被告有罪之
    積極證明，或其指出證明之方法，無從說服法院以形成被告
    有罪之心證，基於無罪推定之原則，自應為被告無罪判決之
    諭知，此有最高法院92年台上字第128 號判例可參。
三、公訴人認被告乙○○涉有前揭竊盜罪嫌，無非以被告自承其
    曾於前開時地取走含點菜單之包裹，事後並以持有精緻餐坊
    逃漏稅捐證據為由，要求告訴人丙○○應給付積欠薪資等費
    用60萬元，及告訴人丙○○、告訴代理人甲○○證述被告曾
    取走該包裹，要求精緻餐坊以60萬元贖回等情，與扣案之點
    菜單1 張、臺北市立國稅局審查三科談話紀錄及點菜單等作
    為主要論據。
四、訊據被告堅決否認有何竊盜犯行，辯稱：當時伊不知道那包
    東西是餐廳所有，因為伊被解職之後去餐廳拿回其個人用品
    ，例如雪衣、枕頭、棉被、工作的靴子等東西，伊拿了很多
    東西，總共有5 包，不知道多了1 包別的東西，其內有菜單
    等物品，伊並不是故意拿的，只是誤拿，又伊並不是藉此跟
    告訴人要求60萬元，是因為告訴人無故解職，所以要求賠償
    金，而檢舉逃漏稅是國民的責任與業務，且有佣金可抽，所
    以伊就去檢舉，現在那些菜單在國稅局保存中等語。
五、本院查：
（一）被告確曾於前揭時間，在告訴人所負責經營之精緻餐坊內
      ，取走內含該餐廳點菜單之包裹1 個，此為被告所供承在
      卷，復經告訴代理人即證人甲○○於偵查中及本院審理中
      證述屬實，固堪認為真實。惟按竊盜罪之成立，以行為人
      主觀上有不法所有之意圖為必要；所謂不法所有，係指非
      法取得他人之物，據為自己或第三人所有而言。本件被告
      表示其取走上開物品乃因個人誤拿所致，並無不法所有之
      意，而依證人甲○○雖於本院證述：伊是餐廳的服務生，
      餐廳的點菜單放在櫃子裡面，平常用提袋裝起來，是很重
      要的東西，供記帳用，不會亂放，後來發現不見，是因被
      告有跟丙○○接洽，說要去告我們逃漏稅之類的，所以才
      發現這些東西不見了，那時候去警局時，被告有拿影本給
      我們看等語（見本院卷第52至53頁）。然該點菜單並不是
      精緻餐坊供記帳之憑證，業經告訴人丙○○於本院證述：
      這些點菜單等單據應該是我們的，不是很重要的東西，因
      為每隔一陣子都會把它銷燬，公司報稅、記載另外有單據
      ，最原始的憑單即第一聯會留存下來記帳，這些單據不是
      供記帳用的第一聯，因為不是很重要，有時候員工也會將
      這個東西放在地上，如果是收破爛的回收商跟我們要這些
      東西，我們會給他等語明確（見本院卷第55頁），與擔任
      服務生之證人甲○○所述點菜單是供記帳用很重要的東西
      ，顯有不同，已難僅憑證人甲○○所述即認係該餐廳供記
      帳之重要憑據；且經本院向財政部臺北市國稅局調取被告
      於97年3 月17日檢舉精緻餐坊逃漏稅之資料，據該局以98
      年3 月12日財北國稅審三字第0980027663號函檢附申請書
      及點菜單正本等資料（見本院卷第22至44頁），觀諸該點
      菜單正本僅有手寫菜名及日期之記載，並無記載餐廳名稱
      （見本院卷第27頁），實與一般餐廳之點菜單無異，並無
      法僅從點菜單即可得知開具之餐廳即為告訴人經營之精緻
      餐坊，尚難認該點菜單對精緻餐坊有何重要性，且對於被
      告而言，亦不具任何財產價值；再依證人甲○○於偵查中
      供述：被告當時係回到餐廳拿自己的東西等情，且被告自
      95年起即罹患有躁鬱症，此有新光吳火獅紀念醫院出具之
      診斷證明書在卷可參（見偵卷第57、58頁），則依被告所
      述，其係於回餐廳拿自己東西時不小心誤拿該含有點菜單
      之包裹之情形，衡情非無發生之可能，尚難執此遽認被告
      取走該點菜單包裹即有為自己不法所有之竊盜犯意。
（二）又被告於97年3 月7 日回餐坊取走私人物品及上開點菜單
      後，曾於同年3 月17日持上開點菜單等單據，向國稅局檢
      舉精緻餐坊逃漏捐等情，業據被告供承在卷，復有前揭財
      政部臺北市國稅局函檢附之申請書及點菜單正本等資料可
      稽，且依被告離職後，告訴人曾因積欠被告薪資、加班費
      及資遣費而生之勞資爭議，經雙方為勞資爭議協調後仍無
      法成立等情，有中華民國勞資關係協進會處理勞資爭議協
      調會議記錄在卷可佐（見偵卷第49頁）。足見被告係因不
      滿告訴人未給付薪資，於取走精緻餐坊之上開點菜單等資
      料後，持向國稅局檢舉精緻餐坊逃漏稅，堪以認定。是以
      被告取得該點菜單等資料之手段縱非合法，惟於取得之後
      既持向國稅局檢舉精緻餐坊逃漏稅，則其應未主張該點菜
      單等資料為其所有之物，而係以精緻餐坊所有之點菜單等
      資料作為憑證，據以提出檢舉，難謂被告主觀上有將之據
      為自己或第三人不法所有之意圖。
（三）至證人甲○○雖於警詢時供稱：被告於取走上開點菜單等
      資料後，曾要求精緻餐坊以60萬元贖回，否則揚言對精緻
      餐坊不利，旋經該餐坊報警處理云云，然被告與告訴人間
      既存有前開勞資爭議糾紛，且告訴人已與被告達成和解，
      告訴人依和解書內容願給付被告2 萬元之薪資所得，並表
      示此係因雙方出於誤解所致，此有和解書在卷可參（見偵
      卷第82、83頁），堪認告訴人確有積欠被告薪資之情事，
      則依當時情形，被告是否僅係要求告訴人應給付其積欠薪
      資及賠償，而非要求告訴人贖回，顯非無疑，參以被告取
      走上開點菜單後不久，即持向國稅局檢舉逃漏稅，可見其
      並無將之據為己有之意，尚難憑此遽認被告即有不法所有
      之意圖。因此，證人甲○○上開所述並不足為被告不利之
      認定，附此敘明
（四）綜上所述，本件被告客觀上雖有取走上開含點菜單之包裹
      之行為，然被告主觀上並無為自己或第三人不法所有之意
      ，而依公訴人所提出之證據，尚不足以證明被告有何為自
      己或第三人不法所有之竊盜犯行，是被告所辯尚非無據。
      此外，本院綜觀本件卷證資料亦無其他積極證據，足以證
      明被告確有公訴人所指之竊盜犯行，揆諸前揭規定及說明
      ，不能證明被告犯罪，自應為無罪判決之諭知。
據上論斷，應依刑事訴訟法第284 條之1 、第301 條第1 項前段
，判決如主文。
本案經檢察官呂俊儒到庭執行職務。
中    華    民    國    98    年    4     月    23    日
                  刑事第十九庭  法  官  吳俊龍
上正本證明與原本無異。
如不服本判決應於收受送達後10日內向本院提出上訴書狀，並應
敘述具體理由；其未敘述上訴理由者，應於上訴期間屆滿後20日
內向本院補提理由書（均須按他造當事人之人數附繕本）「切勿
逕送上級法院」。
                                書記官  劉俊源
中    華    民    國    98    年    4     月    23    日


司法院資訊處製作；財團法人民間司法改革基金會備份。
